【裁判字號】    98,台上,3642
【裁判日期】    980625
【裁判案由】    業務過失致人於死
【裁判全文】
最高法院刑事判決            九十八年度台上字第三六四二號
上  訴  人  甲○○
選任辯護人  魏朝煥律師
上列上訴人因業務過失致人於死案件，不服台灣高等法院台中分
院中華民國九十七年四月九日第二審更審判決（九十七年度重上
更(三)字第二六號，起訴案號：台灣台中地方法院檢察署八十九年
度偵字第一九０七三號），提起上訴，本院判決如下：
    主  文
上訴駁回。
    理  由
按刑事訴訟法第三百七十七條規定：上訴於第三審法院，非以判
決違背法令為理由不得為之；是提起第三審上訴，應以原判決違
背法令為理由，係屬法定要件；如果上訴理由書狀並未依據卷內
訴訟資料具體指摘原判決不適用何種法則或如何適用不當，或所
指摘原判決違法情事顯與法律規定得為第三審上訴理由之違法情
形不相適合時，均應認其上訴為違背法律上之程式，予以駁回。
本件原判決撤銷第一審關於上訴人甲○○部分之科刑判決，改判
仍論處上訴人從事業務之人，因業務上之過失致人於死罪刑（處
有期徒刑四月，減為有期徒刑二月，如易科罰金，以新台幣九百
元折算一日，緩刑二年），已詳敘其認定所憑之證據及認定之理
由；自形式上觀察，原判決並無違背法令之情形。上訴人之上訴
意旨略稱：(一)證人即「和協建設股份有限公司」（下稱和協公司
）股東李鴻儒之母李康瑞雲於偵查中證稱：和協公司係由王眛（
經原審判刑確定）、江醫豹（死亡，經原審判決不受理）二人負
責等語，王眛於偵查中供稱：改建前曾至台中縣政府豐原市公所
（下稱豐原市公所）詢問，公所人員說空間足夠，即可將原「豐
南市場」改建為公寓，江醫豹係建築師，認增加隔間不影響安全
，所以沒再另請建築師、結構技師評估，係其請工人改建等語，
江醫豹於偵查中供稱：張順添（死亡，經第一審判決公訴不受理
）有至豐原市公所詢問，其有同意等語。可見，上訴人並未同意
改建事宜，且上訴人未讀小學，雖投資和協公司為股東並兼任董
事，亦不可能參與商議改建事宜。另王眛於偵查中供稱係其與上
訴人、江醫豹、張順添四人在江醫豹事務所內同意改建，工地現
場由四人處理等語，又供稱係張順添向豐原市公所詢問後告訴其
他三人等語，於原法院前審證稱是張順添去問豐原市公所，（至
於）張順添問完後何時告訴上訴人，上訴人何時同意改建，因時
間久忘了，四人均知要改建，都有去現場看過等語；其供述前後
不一，且與江醫豹於偵查中供稱係張順添向王眛報告，其有同意
改建等語亦有不符。再依證人即房屋買受人沈金益、張德鏞、李
康瑞雲、邱明洲、池月霞等於偵查中之證述，其等並非向上訴人
購買改建後之房屋，上訴人既未出售房屋予買受人，自無須至現
場處理。原判決採信王眛、江醫豹於偵查中之供述，認上訴人同
意改建，且於改建期間至現場處理而為不利上訴人之認定，其採
證違背證據法則。另於事實欄認定上訴人亦有參與改建後房屋之
銷售，但未於理由內說明所憑之證據，亦有判決理由不備之違法
。(二)和協公司由董事長代表公司，上訴人僅係董事，並非有權向
主管機關申請變更使用之人，對於應否向主管機關申請變更使用
，並無注意義務，上訴人自無應注意、能注意而疏未注意向主管
機關申請變更使用之過失，應不符業務過失致人於死之要件，原
判決認上訴人另有此部分之過失，而論上訴人業務過失致人於死
罪責，顯有違誤等語。
惟查：原判決以上訴人之部分自白，證人即被害人黃詹福、朱銀
和、林水潭、沈金益、池月霞等於警詢中、第一審之證述，證人
即共同被告王眛、江醫豹於偵查中之證述，卷附之檢察官至改建
後「豐南市場」倒塌現場履勘之現場筆錄、現場照片，黃美禎之
相驗屍體證明書、黃美菱之診斷證明書，國立中央大學土木工程
學系及台灣省建築師公會台中縣辦事處關於倒塌原因之鑑定報告
書等證據資料，詳為說明其認定上訴人有本件業務過失致人於死
犯行之理由，並就上訴人辯稱其僅是投資和協公司，對於將「豐
南市場」改建為公寓出售不知情，亦未參與等語，認非可採，予
以指駁。經核俱與卷內資料相符，原判決採證認事並無違背證據
法則，亦無理由不備之違法。復按：（一）證人即和協公司之董
事長王眛於偵查中供稱其與上訴人、江醫豹、張順添四人均有同
意將市場改建為公寓，沒有另請建築師設計及監工，現場由四人
不定時去看等語，證人江醫豹於偵查中供稱是張順添去向豐原市
公所詢問後，回來向王眛報告，其有同意改建，工地現場由上訴
人、張順添處理等語，雖就其等四人係在江醫豹事務所內同意改
建，抑係經張順添向其他三人告知後，始同意改建乙節，所供未
盡一致，另王眛就此節於偵查中前後供述亦未盡一致，但其等對
於上訴人係同意改建，並有至現場處理改建事宜等基本事實之證
述均屬相同，王眛前後供述亦無不一致情形，原判決並參酌上訴
人坦承其係股東並兼任董事及卷內其他證據，因而認定上訴人對
於改建事宜知情並參與，其採證並未違背證據法則。至證人李康
瑞雲於偵查中證稱和協公司係由王眛、江醫豹二人負責等語，證
人沈金益、張德鏞、李康瑞雲、邱明洲、池月霞等於偵查中均證
稱並非向上訴人購買房屋云云，但均不能據以推翻原判決所為之
上開認定。另上訴人本人是否有親將改建後之房屋出售予買受人
，此與認定其有無本件業務過失致人於死之犯罪構成要件無關，
原判決雖就此未於理由內為說明，難謂有理由不備之違法。（二
）依原判決之認定，上訴人係和協公司之董事，其與董事長王眛
等人決定將原屬市場攤位之二、三樓改建為公寓出售，而依行為
當時有效之建築法第七十三條後段、第七十四條之規定，建築物
非經領得變更使用執照不得變更使用，其等未經向主管機關申請
變更使用執照，即逕行改建出售，因認其等此部分有應注意、能
注意而疏未注意須依上開規定先申請變更建築物之使用之過失，
於法並無不合。雖依法和協公司如提出申請變更使用，應由董事
長王眛代表公司提出聲請，但此僅謂該公司依法提出申請時，應
由王眛代表公司提出，並不能以此即謂上訴人並無上開之注意義
務。綜上，上訴意旨(一)(二)或係就原審採證認事之適法職權行使及
原判決已說明之事項，或係徒憑己見就與犯罪構成要件無關之細
節，單純為事實上之爭執，應認上訴人之上訴違背法律上之程式
，予以駁回。
據上論結，應依刑事訴訟法第三百九十五條前段，判決如主文。
中    華    民    國  九十八  年    六    月  二十五  日
                      最高法院刑事第七庭
                          審判長法官  林  永  茂
                                法官  吳  昆  仁
                                法官  蘇  振  堂
                                法官  蕭  仰  歸
                                法官  林  立  華
      本件正本證明與原本無異
                                      書  記  官
中    華    民    國  九十八  年    七    月    二    日
                                                      Ｑ


司法院資訊處製作；財團法人民間司法改革基金會備份。
